【裁判字號】    99,訴,1228
【裁判日期】    990726
【裁判案由】    民事
【裁判全文】
臺北高等行政法院裁定
                                      99年度訴字第1228號
原      告  甲○○
被      告  法務部
代  表  人  乙○○○○○○
訴訟代理人  丙○○
            黃鴻圖
            高慧芬
上列當事人間民事事件，原告不服法務部中華民國99年3 月9日
法訴字第09900008號訴願決定，提起行政訴訟，本院裁定如下：
    主  文
原告之訴駁回。
訴訟費用由原告負擔。
    理  由
一、按行政機關以所經管之公有土地遭他人無權占有，本於民法
    上所有權之權能（第767 條）請求占有人拆屋還地，所為雖
    屬公務之執行，性質上則為代表公庫行使私權（民法上所有
    權）之行為。行政機關或其所屬人員執行職務行使此項私權
    之行為，縱有思慮欠周，悖於職務義務，違反憲法、公務員
    服務法或比例原則等情事，關於其行使私權之行為是否違法
    應予撤銷，屬私權爭執，唯民事法院有權審斷，非行政法院
    審判之範圍。至於行使此項私權之行為，仍屬公職務之執行
    ，行政機關或其所屬人員應負如何之責任，無非行政責任（
    懲戒或懲處）、刑事責任或民事責任之屬，應由行政主管機
    關（懲處）、監察院（糾彈）、公務員懲戒委員會（懲戒）
    、刑事法院（刑事責任）、民事法院（民事責任）任之，非
    由行政法院審判決定。若竟向行政法院起訴，其事件不屬行
    政法院之權限，起訴即非合法，應依行政訴訟法第107 條第
    1 項第1 款裁定駁回之。
二、本件被告所屬台灣台北看守所以其經管之國有土地遭原告無
    權占用為房屋基地，乃向台灣台北地方法院起訴請求判決原
    告拆屋還地及給付不當得利，經該院98年度訴字第185 號民
    事判決其勝訴在案。原告一方面對於民事判決提起上訴救濟
    ，一方面以台灣台北看守所之所為，濫用行政優勢地位，罔
    顧原告為高齡獨居老人弱勢族群之權利，以行政遁入私法方
    式提起民事訴訟等情，提起訴願，經法務部訴願決定不受理
    ，認法務部為台灣台北看守所指導機關，所為違反憲法、公
    務員服務法及比例原則，遂以法務部為被告，向本院起訴請
    求追究違反公務員服務法責任，撤銷遁入私法之拆屋還地起
    訴行為。經核原告起訴，實緣於被訴拆屋還地之事，拆屋還
    地之民事起訴行為，依前述說明，非本院權限；其餘請求內
    容，包含起訴狀聲明所示調查被告處理光華社區改建案違憲
    、違法事實等項，無非涉及前述行政、刑事或民事責任，亦
    非本院所得審判。關涉民事部分，原告已循民事訴訟救濟中
    ，且表示不欲本院移送民事法院，應逕認原告起訴不屬行政
    訴訟審判之權限，起訴為不合法而予以駁回。
三、依行政訴訟法第107條第1項第1款、第104條、民事訴訟法第
    95條、第78條，裁定如主文。
中    華    民    國    99    年    7     月    26    日
                  臺北高等行政法院第八庭
                            審判長法  官  蔡進田
                                  法  官  黃清光
                                  法  官  吳慧娟
上為正本係照原本作成。
如不服本裁定，應於送達後10日內向本院提出抗告狀（須按他造
人數附繕本）。
中    華    民    國    99    年    7     月    26    日
                                  書記官  黃倩鈺

司法院資訊處製作；財團法人民間司法改革基金會備份。
